【裁判字號】    97,抗,1208
【裁判日期】    970811
【裁判案由】    假扣押
【裁判全文】
臺灣高等法院民事裁定                  97年度抗字第1208號
抗  告  人  丙○○
相  對  人  宅急修國際股份有限公司
法定代理人  丁○○
相  對  人  甲○○
上二人共同
代  理  人  乙○○
上列當事人間假扣押事件，抗告人對於中華民國97年 6月12日臺
灣臺北地方法院97年度裁全字第4860號所為裁定提起抗告，本院
裁定如下：
    主      文
原裁定廢棄。
抗告人以新臺幣壹拾肆萬伍仟參佰參拾參元為相對人供擔保後，
得對相對人之財產在新臺幣肆拾參萬陸仟元之範圍內為假扣押。
相對人如為抗告人供擔保金新臺幣肆拾參萬陸仟元後，得免為或
撤銷假扣押。
聲請及抗告費用由相對人負擔。
    理  由
一、本件抗告意旨略以：依經濟部商工登記資料查詢系統所示，
    相對人宅急修國際股份有限公司（下稱宅急修公司）實收資
    本額為新台幣（下同）3,800萬元， 是該公司依法應經常維
    持相當於該資本額之財產，並以具體財產充實該抽象資本，
    俾保護公司債權人，惟抗告人自台灣士林地方法院97執助富
    字第1702號民事執行處通知函內容獲悉，其他債權人就相對
    人宅急修公司於第三人台灣新光商業銀行股份有限公司天母
    分公司（下稱新光銀行天母分公司）之存款債權，業已執行
    無著而終結，該通知函檢附之第三人聲明異議狀內更載明該
    公司現無任何存款債權存在等語，佐以抗告人前於民國97年
    4 月29日以樹林育英街郵局第96號存證信函，函知依民法第
    92條撤銷意思表示並請求返還權利金及加盟金後，該公司亦
    置之不理，則如非該公司將成為無資力之狀態，即是有隱匿
    財產之嫌，否則，該公司依法既應經常維持其相當於3,800
    萬元資本額之財產，其帳戶豈會毫無存款之可能？是相對人
    就抗告人本件請求確有假扣押之原因；如認抗告人上開假扣
    押原因之釋明，尚有不足，抗告人願提供擔保以補釋明之不
    足，依民事訴訟法第522條規定，爰請求廢棄原裁定， 准就
    相對人所有財產在436,000元範圍內予以假扣押等語。
二、按債權人就金錢請求或得易為金錢請求之請求，欲保全強制
    執行者，得聲請假扣押；又請求及假扣押之原因，應釋明之
    ；前項釋明如有不足，而債權人陳明願供擔保或法院認為適
    當者，法院得定相當之擔保，命供擔保後為假扣押，民事訴
    訟法第522條第1項、第526條第1、2項分別定有明文。 次按
    假扣押非有日後不能強制執行或甚難執行之虞者不得為之，
    同法第523條第1項亦有明文。所謂不能強制執行，如債務人
    浪費財產，增加負擔，或就其財產為不利益之處分，將成為
    無資力之情形等是，所謂甚難執行，如債務人將移住遠方或
    逃匿。是債權人聲請假扣押，就其請求權存在及債務人有何
    浪費、隱匿財產將成為無資力或將移住遠方等情形，有釋明
    之義務，必待已有釋明而釋明有所不足，始得命供擔保補釋
    明之不足，准予假扣押。另「證明」與「釋明」在構成法院
    之心證上程度未盡相同，所謂「證明」，乃當事人提出之證
    據方法，足使法院產生堅強之心證，可以完全確信其主張為
    真實而言，而所謂「釋明」，則為當事人提出之證據未能使
    法院達於確信之程度，僅在使法院得薄弱之心證，信其事實
    上之主張大概為如此者而言，兩者程度上尚有不同。
三、查本件抗告人聲請對相對人財產為假扣押，就其請求之原因
    即侵權行為損害賠償請求權，業於原法院提出加盟合約書、
    訂購單等件影本以為釋明。至於假扣押之原因，抗告人於本
    院主張：相對人宅急修公司實收資本額為3,800萬元， 依法
    應經常維持相當於該資本額之財產，並以具體財產充實該抽
    象資本，惟相對人經其他債權人以台灣士林地方法院97執助
    富字第1702號執行事件對其於第三人新光銀行天母分公司之
    存款債權執行結果，竟為無存款而終結，該執行通知函檢附
    之第三人聲明異議狀更載明該公司現無任何存款債權存在；
    佐以抗告人前於97年 4月29日以樹林育英街郵局第96號存證
    信函，函知依民法第92條撤銷意思表示並請求返還權利金及
    加盟金後，該公司亦置之不理，可認相對人若非將成為無資
    力，即有隱匿財產之嫌等情，則據提出經濟部商工登記資料
    查詢、台灣士林地方法院97執助富字第1702號民事執行處通
    知函、第三人聲明異議狀、樹林育英街郵局第96號存證信函
    等件影本為證，堪認本件抗告人就其假扣押之原因，已有所
    釋明。雖相對人辯稱：伊因故與第三人新光銀行天母分公司
    已少有業務往來，是乃常理，要難據此即謂伊無相當於資本
    額之財產；且伊曾於97年5月2日以台北松江路郵局第00973
    號存證信函覆抗告人97年4月29日存證信函， 伊公司並無抗
    告人所稱置之未理之情等語。然查，相對人所提上開覆抗告
    人之台北松江路郵局第00973號存證信函，核其內容， 僅能
    證明相對人對抗告人所主張之本件請求權，尚有爭執，惟就
    抗告人所主張相對人已無任何存款存在乙節，相對人則僅空
    言因故與銀行無業務往來云云，並未提出任何事證以佐其說
    ，自難採信。況如前所述，所謂「釋明」，當事人提出之證
    據並毋須至使法院達於確信之程度，僅使法院得薄弱之心證
    ，信其事實上之主張大概為如此，即為已足，是抗告人上開
    釋明縱有不足，惟其既陳明願供擔保，應認足補其釋明之不
    足。揆諸上揭說明，法院自得定相當之擔保，命供擔保後准
    為假扣押，原法院未及審酌，駁回抗告人本件假扣押之聲請
    ，自有未洽。抗告意旨指摘原裁不當，求予廢棄，為有理由
    ，爰將原裁定廢棄，裁定如主文第2項所示。
四、據上論結，本件抗告為有理由，爰裁定如主文。
中    華    民    國    97    年    8     月    11    日
                  民事第十庭
                        審判長法  官  黃豐澤
                              法  官  蕭艿菁
                              法  官  林麗玲
正本係照原本作成。
不得再抗告。
中    華    民    國    97    年    8     月    11    日
                              書記官  林麗觀


司法院資訊處製作；財團法人民間司法改革基金會備份。
